【裁判字號】    91,易,1030
【裁判日期】    920107
【裁判案由】    家暴妨害自由
【裁判全文】
臺灣臺南地方法院刑事判決                        九十一年度易字第一三號
    公  訴  人  臺灣臺南地方法院檢察署檢察官
    被      告  丙○○
    選任辯護人  蔡清河
右列被告因家暴妨害自由案件，經檢察官提起公訴（九十一年度偵字第五六０五號）
，本院判決如左：
    主  文
丙○○以加害生命、身體之事，恐嚇他人，致生危害於安全，處拘役肆拾日，如易科
罰金，以佰元折算壹日。
    事  實
一、丙○○與甲○○原係夫妻關係，因故於民國八十七年四月十日協議離婚，二人具
    有家庭暴力防治法第三條第一款之家庭成員關係。丙○○於九十一年三月八日晚
    上八時許，因接送女兒謝旻倩而在臺南縣新市鄉○○村○○街二二二號「百世資
    優數學補習班」前與甲○○相遇，二人又因子女教育金等問題發生爭執，丙○○
    竟先以手拉扯甲○○之頭髮（傷害部分已撤回告訴，業經臺灣臺南地方法院檢察
    署檢察官為不起訴處分確定），並以加害生命、身體之事對甲○○嚇稱：「若不
    把我的部分（指錢）拿出來，要讓妳過不了今晚，妳的家人要小心一點」等語，
    使甲○○心生畏懼致生危害於安全。
二、案經甲○○訴由臺南縣警察局善化分局報請臺灣臺南地方法院檢察署檢察官偵查
    起訴。
    理  由
一、訊據被告丙○○固不否認於上開時、地與告訴人甲○○發生爭執，並拉扯甲○○
    頭髮之事實，然矢口否認有何恐嚇之犯行，辯稱：伊當時是質問甲○○，協議離
    婚時答應要給孩子的教育基金，現在是怎麼樣，甲○○回稱沒有，伊一時氣憤才
    以拇指及食指輕拉一下她的頭髮，並未出言恐嚇云云。惟查：
  (一)右揭事實，業據告訴人甲○○於警訊及偵審中指訴綦詳（見甲○○九十一年三月
    二十七日警訊筆錄、偵查卷第六頁背面及本院九十一年十一月二十八日訊問筆錄
    ），核與證人即當時在場聽聞之丁○○（即被告與告訴人之女）迭於警訊及偵審
    中證稱：當天伊與媽媽及姊姊約好一起去買姊姊的腳踏車，伊與媽媽在補習班外
    等姊姊下課，後來爸爸也到補習班，爸爸好像要跟媽媽拿錢，伊有看到爸爸拉媽
    媽的頭髮，媽媽不答應，爸爸就對媽媽說「我的部分今天要處理好，否則要讓妳
    過不了明天，妳的家人都要小心一點」等語，之後因為補習班下課，爸爸才騎機
    車離開等情相符（見丁○○九十一年三月二十七日警訊筆錄、偵查卷第七頁及本
    院九十一年十一月二十八日訊問筆錄）。
  (二)雖被告及辯護人均以證人丁○○因與其母（即告訴人）同住，其證詞恐受告訴人
    影響，而質疑其證言之真實性云云。然被告與告訴人離異後，二人所生之女兒謝
    旻倩及丁○○均與被告同住，直至案發後一月，二人始與告訴人同住，此業據證
    人丁○○陳述明確，且為被告所是認，是證人丁○○既長期與其父即被告同住，
    又無任何仇怨，衡情實無設詞誣陷被告之理。參以證人時年十三，已能分辨是非
    ，明白事理，應明瞭其證言之重要性，況被告又係其父，若非所述為真實，豈有
    輕易受他人左右而為不實之證言，故意使自己之父親罹於刑典之可能？況證人前
    後證述互核一致，佐以被告所自承當時係因小孩教育基金問題與告訴人發生爭執
    ，並有出手拉扯告訴人頭髮等情，與告訴人迭次指述情節大致相符，益徵其證言
    堪以採信。
  (三)另辯護意旨雖請求勘驗證人於警訊及偵查中之錄音帶，以查明證人之證言是否遭
    受不當之影響，而經本院勘驗卷附之錄音帶結果，其中僅錄有被告丙○○警訊之
    內容，並無證人於警訊及偵查中之錄音，此有本院九十一年十二月二十三日勘驗
    筆錄在卷可稽，是無法依此認定證人是否於訊問的過程中遭受不當之誘導，惟證
    人丁○○之證言既屬真實可憑，業如前述，縱無法藉由辯護意旨所述之調查方式
    究明，仍無礙於本院對證人證言真實性之認定。
  (四)本件證人於警訊及偵查時之訊問過程雖未全程連續錄音，已如前述，然刑事訴訟
    法第一百條之二、第一百條之一係規定司法警察詢問犯罪嫌疑人，除有急迫情況
    且經記明筆錄者外，應全程連續錄音，必要時並應全程錄影，其目的在於建立詢
    問筆錄之公信力，保障詢問程序之合法正當性，以擔保警訊筆錄之證據能力，而
    刑事訴訟法對於證人之訊問，並無類此規定，乃因證人於刑事訴訟程序中，僅係
    陳述自己對於系爭刑事案件待證事實見聞之訴訟第三人，其地位不若犯罪嫌疑人
    係屬刑事案件當事人般密切，且證人本有真實陳述義務，若違背是項義務，刑法
    亦有偽證罪處罰之規範，是證人於警訊所為之證言，自較犯罪嫌疑人在警訊之自
    白更具真實性始然，則證人訊問過程縱未全程連續錄音，亦不影響其證據能力，
    附此敘明。
  (五)綜上所述，本件事證已臻明確，被告前揭所辯，顯係飾卸之詞，不足採信，其犯
    行應堪認定。
二、按前配偶為家庭成員，家庭成員間實施身體或精神上不法侵害行為者，均屬家庭
    暴力；又家庭暴力罪者，謂家庭成員間故意實施家庭暴力行為而成立其他法律所
    規定之犯罪，家庭暴力防治法第二條第一項、第二項及第三條第一款著有明文。
    查被告與告訴人間係前配偶關係，被告以言語指稱要告訴人活不過明天及要告訴
    人之家人小心，衡諸一般社會觀念，足以表徵被告有對告訴人加害其身體安全之
    意，且已足使告訴人心生畏怖，致生活狀態陷於危險不安之狀態，故核其所為，
    係犯刑法第三百零五條之恐嚇危害安全罪，且屬家庭暴力防治法第二條第二項所
    稱之家庭暴力罪。爰審酌被告與告訴人曾為夫妻，共育有二女，竟仍不顧情誼以
    言語恐嚇告訴人，造成告訴人精神上之痛苦，惟其素行尚稱良好，且為日後家庭
    關係和睦等一切情狀，量處如主文所示之拘役刑，並諭知易科罰金之折算標準，
    以資懲儆。
據上論斷，應依刑事訴訟法第二百九十九條第一項前段，刑法第三百零五條、第四十
一條第一項前段，罰金罰鍰提高標準條例第一條前段、第二條，判決如主文。
本案經檢察官乙○○到庭執行職務。
中    華    民    國      九十二    年      一      月        七        日
                              臺灣臺南地方法院刑事第六庭
                                  審判長法  官  陳欽賢
                                        法  官  莊玉熙
                                        法  官  林佩儒
右正本證明與原本無異
如不服本判決應於送達後十日內向本院提出上訴狀
                                        書記官  廖文靜
中    華    民    國      九十二    年       一       月       九       日
附錄本案論罪科刑法條全文：
刑法第三百零五條：以加害生命、身體、自由、名譽、財產之事，恐嚇他人，致生危
                  害於安全者，處二年以下有期徒刑、拘役或三百元以下罰金。


司法院資訊處製作；財團法人民間司法改革基金會備份。
